【裁判字號】    93,訴,3602
【裁判日期】    950406
【裁判案由】    營利事業所得稅
【裁判全文】
臺北高等行政法院判決
                                    93年度訴字第03602號
                              .
原      告  穩福實業股份有限公司
代  表  人  甲○○
被      告  財政部臺北市國稅局
代  表  人  張盛和（局長）住同上
訴訟代理人  乙○○
上列當事人間因營利事業所得稅事件，原告不服財政部中華民國
93年9月8日台財訴字第09300411230號訴願決定，提起行政訴訟
。本院判決如下：
    主  文
原告之訴駁回。
訴訟費用由原告負擔。
    事  實
一、事實概要：
    緣原告民國（下同）90年度營利事業所得稅結算申報，原申
    報本期利息支出新台幣（下同）5,629,359元，全年所得額
    為423,904元，經被告初查核定利息支出為零元。原告不服
    ，申請復查結果，獲准追認利息支出1,438,149元，原告仍
    不服，提起訴願，經遭駁回，遂提起本件行政訴訟。
二、兩造聲明： (原告未於準備程序及辯論期日到庭，其聲明及
                主張依其起訴狀所載)
  (一)原告聲明：訴願決定及原處分均撤銷。
  (二)被告聲明：
    1.駁回原告之訴。
    2.訴訟費用由原告負擔。
三、兩造之主張：
  (一)原告主張之理由：
    1.原告公司係創設於57年，經營成衣廠，工廠位於桃園市，
      距今已卅餘年，屢獲經濟部國貿局表揚為出口績優廠商，
      對政府之稅收，台灣經濟起飛，都有盡一份綿薄之心力。
    2.最近十年來，台灣勞力密集工業，已臨被淘汰邊緣，加上
      全球經濟景氣之急速衰退，原告工廠被迫停工，入不敷出
      ，負債累累，只能以工廠出租，微薄收入，應付銀行鉅額
      貸款利息之支出，苟延殘喘。
    3.被告明知原告之紡織廠已停工，員工都已遣散，營運停竭
      ，背負銀行鉅額貸款，原告已臨破產邊緣，竟仍不能體恤
      民困，剔除原告向銀行鉅額貸款之利息支出，強征所得稅
      ，謂原告未能提供証明文件。然此利息每一筆都有銀行開
      立收據作帳，怎可不予承認即否定而剔除原告繳付銀行利
      息之明確事實。
  (二)被告主張之理由：
    1.按「．．．九、購買土地之借款利息，應列為資本支出，
      經辦妥過戶手續或交付使用後之借款利息，可作費用列支
      。但非屬固定資產之土地，其借款利息應以遞延費用列帳
      ，於土地出售時，作為其收入之減項。．．．十一、營業
      人一方面借入款項支付利息，一方面貸出款項並不收取利
      息或收取利息低於設算利息收入設算利息收入所支付之利
      息者，對於相當於該貸出款項支付之利息或其差額，不予
      認定。．．．」為營利事業所得稅查核準則（下稱查核準
      則）第97條所明定；又按「一、營利事業一方面借入數筆
      利率不同之借入款，另一方面貸出款項並不收取利息，則
      依營利事業所得稅結算申報查核準則第97條第12款（現行
      準則第11款）規定對相當於該貸出款項支付之利息，不予
      認定時，應就其實際借貸情形予以核算。如無法查明何筆
      借入款係用以貸出者，則對於相當於該貸出款項所支付之
      利息，應按加權平均法求出之平均利率核算不予認定。」
      復為財政部67年8月24日臺財稅第35674號函所明釋。
    2.原告本期列報利息支出5,629,359元，全年所得額為
      423,904元，被告原查以：本期申報利息支出5,629,359元
      ，新增借款34,700,000元（期初借款餘額38,000,000元）
      ，惟未能提示除利息支出收據以外之任何證明文件，無法
      證明借款用途，故全數不予認定，核定本期利息支出為零
      元，全年所得額為5,646,603元。原告90年12月31日資產
      負債表列報預付購置設備款68,300,000元，原告於復查階
      段補充說明略以，前揭預付購置設備款係購買土地之預付
      款，其中89年度轉入之預付土地款為40,000,000元，有卷
      附資料可稽，依首揭財政部67年8 月24日臺財稅第35674
      號函規定，應按加權平均法求出平均借款利率核算應轉列
      遞延費用之利息，惟原告無法提示系爭年度各期預付土地
      款之明細供核，乃以期初購置土地預付款與期末購置土地
      預付款之平均數，並依原告主張之借款利率7.74% 計算應
      轉列遞延費用之利息為4,191,210 元【（期初購置土地預
      付款40,000,000元＋期末購置土地預付款68,300,000元）
      ÷2 ×7.74% 】。
    3.原告88年度營利事業所得稅結算申報，列報利息支出
      6,091,589 元，其中178,837 元係支付87年度之應付利息
      ，其餘5,912,752 元為88年度之利息支出，原告銀行借款
      72,800,000元，故平均借款利率為8.12% （5,912,752 元
      ÷72,800,000元），預付土地款為26,829,000元（88年期
      初與期末同為26,829,000元），依首揭查核準則規定，計
      算其相對應遞延利息支出2,179,027 元【（26,829,000元
      ×5,912,752 元÷72,800,000元）予以轉列遞延費用。綜
      上，90年度與88年度借款利息轉列遞延費用之計算方式一
      致。據上論述，被告據以核算利息支出應轉列遞延費用，
      前後年度之計算方式尚無不合。
    理  由
一、原告經合法通知，無正當理由，未於言詞辯論期日到場，核
    無行政訴訟法第218條準用民事訴訟法第386條各款所列情形
    ，爰依被告聲請由其一造辯論而為判決。
二、按「稱實際成本者，凡資產之出價取得，指取得價格，包括
    取得之代價，及因取得並為適於營業上使用而支付之一切必
    需費用，‧‧‧」為所得稅法第45條第1款所明定。復按「
    購買土地之借款利息，應列為資本支出，經辦妥過戶手續或
    交付使用後之借款利息，可作費用列支。但非屬固定資產之
    土地，其借款利息應以遞延費用列帳，於土地出售時，作為
    其收入之減項。」為查核準則第97條第9款所明定。
三、本件原告90年度營利事業所得稅結算申報，原申報本期利息
    支出5,629,359 元，全年所得額為423,904 元，經查原告90
    年12月31日資產負債表，銀行借款72,700,000 元 、預付購
    置設備款68,300,000元，原告於復查階段補充說明該預付購
    置設備款係購置土地之預付款，其中由89年度轉入之預付土
    地款40,000,000元之事實，有上開資產負債表及說明書附原
    處分卷可稽。原處分 (復查決決定)以 該預付購置設備款截
    至本期既尚未過戶，依前揭查核準則第97條第9 款規定，其
    借款利息4,191,210 元（【期初購置土地預付款40,000,000
    元＋期末購置土地預付款68,300,000元】÷2 ×7.74% 【見
    原處分卷所附原告93年3 月26日說明書主張90年度之借款利
    率】= 購置土地預付款借款利息4,191,210 元），應以遞延
    費用列帳，於土地出售時，作為收入之減項，其利息支出應
    為1,438,149 元，變更後全年所得額為4,208,454 元，核無
    不合。
四、從而，原處分核定原告90年度營利事業所得稅之利息支出為
    1,438,149 元，全年所得額為4,208,454 元，並無違法，訴
    願決定予以維持，亦無不合。原告訴請撤銷，為無理由，應
    予駁回。
五、據上論結，本件原告之訴為無理由，依行政訴訟法第218條
    、民事訴訟法第385條第1項前段、行政訴訟法第98條第3項
    前段，判決如主文。
中    華    民    國    95     年     4     月     6  日
                        第三庭審判長法  官 姜素娥
                                    法  官 陳國成
                                   法  官 吳東都
上為正本係照原本作成。
如不服本判決，應於送達後20日內，向本院提出上訴狀並表明上
訴理由，如於本判決宣示後送達前提起上訴者，應於判決送達後
20日內補提上訴理由書（須按他造人數附繕本）。
中    華    民    國    95     年      4    月    6   日
                                    書記官 張能旭


司法院資訊處製作；財團法人民間司法改革基金會備份。
